【裁判字號】    91,交聲,1299
【裁判日期】    920226
【裁判案由】    違反道路交通管理處罰條例聲明異議
【裁判全文】
臺灣臺北地方法院交通事件裁定                  九十一年度交聲字第一二九九號
    原處分機關  台北市交通事件裁決所
    異  議  人
    即受處分人  甲○○
右列受處分人因違反道路交通管理處罰條例案件，對於台北市交通事件裁決所中華民
國九十一年八月十六日所為之處分（原處分案號：北市裁三字第駕裁二二－ＡＢＹ一
九九九五六號），聲明異議，本院裁定如左：
    主      文
異議駁回。
    理      由
一、按汽車駕駛人，行經有燈光號誌管制之交岔路口闖紅燈者，處新台幣（下同）一
    千八百元以上五千四百元以下罰鍰，道路交通管理處罰條例第五十三條定有明文
    ，而汽車駕駛人駕駛汽車違反道路交通管理處罰條例第五十三條規定者，除應依
    該條所規定之罰鍰處罰外，並應予記違規點數三點，復為道路交通管理處罰條例
    第六十三條第一項第三款所明定。再行為人如係駕駛小型車闖紅燈行駛，嗣為警
    舉發，而在舉發通知單上所載之應到案日期前聽候裁決，經主管機關調查後仍認
    定有上開違規行為者，依違反道路交通管理事件統一裁罰標準及處理細則（於民
    國九十一年九月一日後該細則之名稱已修正為違反道路交通管理事件統一裁罰基
    準及處理細則，下稱處理細則）第四十四條第一項及違反道路交通管理事件統一
    裁罰標準表（於九十一年九月一日後，其名稱已修正為違反道路交通管理事件統
    一裁罰基準表，下稱基準表）之規定，需對該行為人處以二千七百元之罰鍰，並
    記違規點數三點。
二、本件異議人即受處分人甲○○駕駛施碧枝所有之車牌號碼ＤＩ－三五一六號自用
    小客車，於九十一年七月十六日二十二時三十五分許，沿台北市○○路由北往南
    方向行駛，行經松仁路與莊敬路之設有燈光號誌管制之交岔路口之際，竟不遵守
    交通號誌闖紅燈右轉往莊敬路繼續行駛，適為在該路口執勤之台北市政府警察局
    信義分局警備隊員警陳鎮堯發現攔檢，遂以受處分人有違反前揭道路交通管理處
    罰條例第五十三條規定之行為掣單舉發，並將舉發單交受處分人簽收，受處分人
    於舉發通知單上所載之應到案日期前向原處分機關提出申訴，經原處分機關請舉
    發單位即台北市政府警察局信義分局調查結果，仍認受處分人有前開違規行為，
    原處分機關乃依前揭道路交通管理處罰條例第五十三條（贅引第一項）、第六十
    三條第一項第三款及處理細則第四十四條第一項暨基準表之規定，於九十一年八
    月十六日以北市裁三字第駕裁二二－ＡＢＹ一九九九五六號，裁處受處分人罰鍰
    二千七百元，並記違規點數三點。
三、訊據受處分人對於前開時間駕車行經右揭地點之事實坦承不諱，然矢口否認有何
    違反道路交通管理處罰條例之行為，辯稱：伊並未闖紅燈，當時伊右轉之際，該
    紅綠燈為閃黃燈狀態，且因伊開車的速度不快，故伊右轉後燈號轉變為紅燈，可
    能是因此警察認為伊闖紅燈，當時警察欄停時伊有向警察解釋，但因警察與伊認
    知不同，故仍認為伊闖紅燈而依法舉發云云。
四、經查：受處分人如何於前述時間，在前述設有紅綠燈光號誌管制之路口，明知為
    禁止通行之紅燈號誌，竟仍違規右轉闖紅燈行駛，嗣經警攔停之違規事實，業據
    證人即目睹受處分人違規行駛繼而開單告發受處分人之員警陳鎮堯於本院九十一
    年十一月二十八日調查時，以具結擔保其供述之真實性，並在負擔偽證罪之心理
    處罰心理狀態下證稱：「〔問：本案是否為你所舉發？（提示舉發單）〕是的。
    」、「（問：請敘述當時舉發本案經過。）當時我們剛好是路檢的時候，我們執
    行路檢的地方是在松仁路、莊敬路口，我們將車子停在公車站牌的後方，然後就
    下車站在路旁執行交通稽查，當時本案的受處分人是在松仁路紅燈右轉莊敬路，
    當時松仁路的方向的紅燈至少已經有四秒以上，且莊敬路方向的車輛已經開始行
    駛有一段時間了，我和我的同事同時看到受處分人紅燈右轉，於是就將他攔下來
    ，告訴他已經違規紅燈右轉，請他出示駕照、行照，然後提出舉發。」、「（問
    ：；你們攔下受處分人以後，他有何反應？）他下車以後，有拿出證件，但是沒
    有拿給我們，且態度不是很好，並且說他開車開了十幾年，從來沒有違規，且他
    是受高等教育的人，開車不可能會違規，完全沒有悔意。」、「（問：當時你們
    看到的紅綠燈是哪個路口的紅綠燈？）我們當時所站的位置剛好可以看到松仁路
    、莊敬路口雙向的紅綠燈的變換，而且沒有什麼障礙物，我與我的同事是同時看
    到的。」、「（問：你確定受處分人當時是紅燈右轉，而不是於閃黃燈的時候右
    轉？）確定是紅燈右轉，且係我與我的同事同時看到的，又該處號誌並沒有紅燈
    右轉的燈誌，是禁止紅燈右轉的。」、「受處分人當時並沒有很確定自己到底是
    紅燈右轉還是閃黃燈右轉，而且經過我們的解釋以後，他也能夠接受他是紅燈右
    轉的說法，反而是他太太在旁邊一直堅持沒有違規，且要他拒絕簽名，不過最後
    受處分人最後還是簽名，接受該舉發單。」」等語明確（見本院九十一年十一月
    二十八日訊問筆錄）。按證人陳鎮堯乃為原處分機關所認定受處分人有前開違規
    行為之原證人，其並到庭在本院面前以言詞供述本件訴訟上之待證事實（即受處
    分人有前開違規事實），本院由其上開證詞已得有受處分人確有上開違規行為之
    心證，且於本件卷存證據資料內並無任何積極證據足以證明證人上開證詞係屬虛
    偽，亦無足以令人顯信證人之證述為不可採之品性證據或前科證據存在，本院自
    不得僅以證人係本件開單告發受處分人之員警而全盤抹煞其在訴訟上所具有之原
    證人資格，而受處分人復未舉出或聲請本院調查任何對伊有利之證據資料，以使
    本院對證人所供述受處分人違規之事實產生任何合理之懷疑，且交通警察掣單舉
    發違反道路交通管理處罰條例所列之違規事實，本質上為行政處分，係公務員基
    於職務上之權力，依法就特定之具體事件所為之具公法上效果之單方面行政行為
    ，基於公務員為公法上行為具有公信力之原則，該行政行為當可被推定為真正，
    其據以依法處分之事實認定亦為正確無誤，若謂公務員一切行政行為均需預留證
    據以證其實，則國家行政勢必窒礙難行，據此，刑事訴訟法就犯罪證據有關之規
    定中與屬行政秩序罰之交通違規裁罰本質不合之部分，自不在準用之列，從而，
    本件受處分人既未就執勤員警之舉發有誤提出相關證據以供調查，本院經查亦無
    任何證據足資證明其有捏造事實違法取締之情事，則執勤員警本其維護交通秩序
    、安全職責所為之舉發，自應受到合法、正確之推定。綜上，本件受處分人既未
    能提出證據以資證明伊確無違規行為，僅空言以伊並未闖紅燈，當時伊右轉之際
    ，該紅綠燈為閃黃燈狀態，且因伊開車的速度不快，故伊右轉後燈號轉變為紅燈
    ，可能是因此警察認為伊闖紅燈，當時警察欄停時伊有向警察解釋，但因警察與
    伊認知不同，故仍認為伊闖紅燈而依法舉發云云為辯，自無足採，本件事證明確
    ，受處分人確有前開違規行為堪以認定。
五、綜上所述，受處分人確有在前述時、地駕駛上開自用小客車行經有燈光號誌管制
    之交岔路口闖紅燈之違規行為，從而原處分機關依前揭道路交通管理處罰條例第
    五十三條、第六十三條第一項第三款及處理細則第四十四條第一項暨基準表之規
    定，裁處異議人罰鍰二千七百元，並予記違規點數三點，核無違誤，本件受處分
    人之異議為無理由，應予駁回。
據上論斷，應依道路交通案件處理辦法第十九條，裁定如主文。
中      華      民      國      九十二    年      二    月    二十六    日
              臺灣臺北地方法院交通法庭
                                          法  官  黃  紹  紘
右正本證明與原本無異。
如不服本裁定，應於裁定送達後五日內向本院提出抗告狀。
                                          書記官  劉  新  怡
中      華      民      國      九十二    年      二    月    二十六    日


司法院資訊處製作；財團法人民間司法改革基金會備份。
